【裁判字號】    97,裁,4074
【裁判日期】    970821
【裁判案由】    營利事業所得稅
【裁判全文】
最  高  行  政  法  院  裁  定
                                      97年度裁字第4074號
上  訴  人  南台遊覽汽車股份有限公司
代  表  人  甲○○
被 上訴 人  財政部臺灣省南區國稅局
代  表  人  乙○○
上列當事人間營利事業所得稅事件，上訴人對於中華民國97年4
月30日高雄高等行政法院97年度訴字第103號判決，提起上訴，
本院裁定如下：
    主  文
上訴駁回。
上訴審訴訟費用由上訴人負擔。
    理  由
一、按對於高等行政法院判決之上訴，非以其違背法令為理由，
    不得為之，行政訴訟法第242條定有明文。依同法第243條第
    1項規定，判決不適用法規或適用不當者，為違背法令；而
    判決有同條第2項所列各款情形之一者，為當然違背法令。
    是當事人對於高等行政法院判決上訴，如依行政訴訟法第24
    3條第1項規定，以高等行政法院判決有不適用法規或適用不
    當為理由時，其上訴狀或理由書應有具體之指摘，並揭示該
    法規之條項或其內容；若係成文法以外之法則，應揭示該法
    則之旨趣；倘為司法院解釋或本院之判例，則應揭示該判解
    之字號或其內容。如以行政訴訟法第243條第2項所列各款情
    形為理由時，其上訴狀或理由書，應揭示合於該條項各款之
    事實。上訴狀或理由書如未依此項方法表明，或其所表明者
    與上開法條規定不合時，即難認為已對高等行政法院判決之
    違背法令有具體之指摘，其上訴自難認為合法。
二、本件上訴人對於高等行政法院判決上訴，主張：「所得稅法
    第83條等規定，係得以推計方式核計所得之明文規定，惟並
    未規定可就推計之所得再予推計未分配盈餘並據以課徵未分
    配盈餘加徵10%營利事業所得稅。且短漏報營業收入並非當
    然漏報淨所得，因此營利事業所得稅查核準則（下稱查核準
    則）第111條之1規定，按同業利潤標準核定之全部及部分所
    得額，與其帳載資料申報之全部或部分所得額之差額，於計
    算未分配盈餘時，得自課稅所得額中減除。然被上訴人未將
    該差額『全部』予以減除，反而將該差額割裂為二部分，其
    中原申報數按同業利潤標準核計之所得額與帳載所得之差額
    可予減除；其餘屬短漏報之金額按同業利潤標準核計之所得
    額與帳載所得之差額卻未減除，致須加徵10%營利事業所得
    稅並處以漏稅罰，忽視查核準則第111條之1第3款之適用，
    且增加法律所無之限制。再者，漏稅額之認定不得推計，且
    上訴人因短漏報營業收入，除按所漏稅額處0.8倍之罰鍰在
    案，如再就短漏報未分配盈餘所漏稅額處以0.4倍罰鍰，顯
    違反『一行為不二罰』之原則；況本件既依所得稅法第110
    條規定處以較重之漏稅罰，已足以達成行政目的，無再依同
    法予以重複處罰之理，原判決有不適用法規及判決不備理由
    之違背法令」等語，據為指摘原判決違背法令之事由，惟核
    其上訴理由，基於下述法理論點，應認係就原審表明之合法
    法律論斷，泛言其論斷有誤，而非具體表明合於不適用法規
    、適用法規不當、或行政訴訟法第243條第2項所列各款之情
    形，難認對該判決之如何違背法令已有具體之指摘。依首開
    規定及說明，應認其上訴為不合法。
  (一)本稅部分：
    按一般營利事業所得稅與稅後保留盈餘加徵10%之特別營利
    事業所得稅，本有前後相續之關係，後者稅基之形成，在一
    般營利事業所得稅之課稅所得額範圍內，建立在相同之事實
    基礎上，所以課稅所得之推計規定，於計算稅後保留盈餘時
    ，在課稅所得範圍內之稅基形成部分，法理上當然有推計課
    稅之適用。另外本案因短報營業收入所形成之推計稅基，只
    要沒有與其報繳之稅基重複，即無違反查核準則第111條之1
    第3款之規定可言。
  (二)裁罰部分：
    又按一般營利事業所得稅與稅後保留盈餘加徵10%之特別營
    利事業所得稅，既然稅捐金額各異，同時對之逃漏者，即危
    害國家二個稅捐債權之現實，也應受二次處罰，其間並無「
    一行為不二罰」之問題。另外本案上訴人有漏報營業收入之
    違章事實存在，其漏稅違章責任已成立，只不過漏稅金額之
    特定，因為稅捐資料掌握在上訴人手中，且因其違章在先才
    造成金額難以確定之客觀限制。在此情況下，自得從資訊不
    對稱之角度，降低被上訴人對違章金額之證明高度，就漏稅
    金額之多寡，容許以推計之方式認定漏稅額，並據以裁罰。
三、據上論結，本件上訴為不合法。依行政訴訟法第249條第1項
    前段、第104條、民事訴訟法第95條、第78條，裁定如主文
    。
中    華    民    國    97    年    8     月    21    日
                    最高行政法院第一庭
                        審判長法官  鄭  淑  貞
                              法官  侯  東  昇
                              法官  林  樹  埔
                              法官  鄭  小  康
                              法官  帥  嘉  寶
以  上  正  本  證  明  與  原  本  無  異
中    華    民    國    97    年    8     月    22    日
                              書記官  莊  俊  亨


司法院資訊處製作；財團法人民間司法改革基金會備份。
